臺灣屏東地方法院民事裁定　
111年度司繼字第1066號
聲  請  人  陳清和律師
上列聲請人因擔任林慶輝之遺產管理人，聲請核定報酬，本院裁
定如下：
    主  文
聲請人任被繼承人林慶輝遺產管理人之報酬及墊付費用合計為新
臺幣88,000元。
    理  由
一、按經法院選任之遺產管理人，得向法院聲請酌定遺產管理人
    報酬，此觀家事事件法第181 條第5 項第3 款規定自明。又
    法院為前開報酬裁定時，得調查遺產管理人所為遺產管理事
    務之繁簡及被繼承人之財產收益狀況，家事事件法第182 條
    亦定有明文。
二、本件聲請意旨略以：本件前經本院以98年度財管字第20號裁
    定選任聲請人為被繼承人林慶輝之遺產管理人，聲請人任遺
    產管理人後，已執行：（一）向財政部高雄市國稅局申請被
    繼承人之財產歸屬資料清單、（二）編制被繼承人遺產清冊
    、（三）向本院聲請公示催告、（四）向本院聲請拍賣被繼
    承人之遺產、（五）對高雄地方法院104 年度雄小字第2號
    判決提出答辯等。茲因除屏東市○○段00000地號土地業經本
    院98年司執字第4621號執行程序拍定並清償債權人國泰人壽
    保險股份有限公司債務外，尚欠債權人華南商業銀行股份有
    限公司70,028元，嗣經聲請人向本院聲請並取得105 年度司
    家拍字第6 號准予拍賣被繼承人座落臺南市○區○○段000 ○00
    0 地號土地之裁定，惟上開土地自民國108 年3 月21日拍賣
    迄今尚未拍定，期間聲請人已墊付相關必要費用新臺幣（下
    同）7,465元，嗣後遺產管理事宜勢必繁瑣耗時，而本件聲
    請人管理遺產之報酬事實上已難期待由被繼承人之親屬會議
    酌定，故請求本院酌定聲請人之報酬及墊付費用合計為87,4
    65元等語。
三、查聲請人主張之事實，業據提出本院98年度財管字第20號裁
    定及確定證明書、99年度家催字第25號裁定、105 年度司家
    拍字第6 號裁定及確定證明書、高雄地方法院104 年度雄小
    字第2 號判決、被繼承人遺產清冊、財政部高雄市國稅局財
    產歸屬資料清單、墊付必要費用明細及收據等件為證。復經
    本院職權調取本院98年度財管字第20號、99年度家催字第25
     號號卷宗查核堪認屬實。
四、本件審酌聲請人具律師資格，就本件遺產管理事務具備相當
    之專業素養，復表明願意擔任本件被繼承人之遺產管理人，
    前經本院選任為本件因繼承人均依法拋棄繼承或死亡，而準
    用關於無人承認繼承遺產之遺產管理人，自此類案件本身具
    有公益性質之角度觀之，要與法律扶助基金會基於法律救助
    而指派律師扶助相類似，則擔任法律扶助律師其報酬計算標
    準，家事非訟程序15,000元至20,000元、撰擬法律文件1 件
    2,000 元至5,000 元、民事第一、二審級簡易訴訟案件15,0
    00元至20,000元、刑事偵查程序之辯護及告訴代理15,000元
    至20,000元，自可為本件重要參考。又聲請人擔任本件遺產
    管理人既經法院選任，除案件本身具公益性外，係經法院合
    併考量其專業知識及適當性，且承辦此類案件之酬金須經法
    院酌定，就此觀點而言，則與法院依法律規定選任律師擔任
    特別代理人（民事訴訟法第77條之25規定參照）性質相近，
    是司法院依該法律授權所制訂「法院選任律師及第三審律師
    酬金核定支給標準」，亦足為本件酌定遺產管理人酬金時之
    考量準據。準此以言，依法律扶助酬金計付辦法暨標準表，
    原則上依處理事務不同案件報酬約15,000元至30,000元，撰
    擬法律文件1 份為2,000 元至5,000 元；另參酌法院選任律
    師及第三審律師酬金核定支給標準第4 條第1 項規定以：法
    院裁定律師酬金，應斟酌案情之繁簡、訴訟之結果及律師之
    勤惰，於下列範圍內為之。但律師與當事人約定之酬金較低
    者，不得超過其約定：1.民事財產權之訴訟，於訴訟標的金
    額或價額百分之3 以下。但最高不得逾50萬元。2.民事非財
    產權之訴訟，不得逾15萬元；數訴合併提起者，不得逾30萬
    元；非財產權與財產權之訴訟合併提起者，不得逾50萬元明
    確。是法院亦必須就案件繁簡及律師付出之勞費加以考量，
    並參考上開酬金支給基準及要點之範圍斟酌決定。
五、本件聲請人所管理被繼承人林慶輝之遺產，其遺產雖不多，
    但因被繼承人所留不動産均為持分，拍賣不易，其法律關係
    雖不複雜但處理較為耗時，聲請人均親力親為，審酌聲請人
    已妥善進行遺產管理行為，且本件聲請人任遺產管理人期間
    已逾13年之久，又本件被繼承人尚有部分不動産待為拍賣，
    遺產變賣程序時間上勢必延長，況執行程序終結後如尚有剩
    餘財產，尚有將剩餘財產移交國庫之管理遺產行為，足見其
    耗費之勞力、心力及時間非屬單純程度，爰酌定本件核予遺
    產管理人之報酬係80,000 元。從而，本件聲請人得請求代
    為管理被繼承人林慶輝遺產之管理報酬及墊付費用合計為88
    ,000 元【千元以下四捨五入，計算式：80,000 元＋40 元（
    戶政規費）＋1,035 元（郵務費用）＋100元（地政規費）＋2,
    040 元（本院99年度家催字第25號、105 年度司家拍字第6 
    號聲請費及手續費）+ 500元（公示催告登報費用+ 3,750元
    （拍賣公告登報費用）】，爰裁定如主文。
六、依非訟事件法第16條裁定如主文。
七、如不服本裁定，須於裁定送達後10日內，向本院提出抗告狀
    ，並繳納抗告費新臺幣1,000 元。
中　　華　　民　　國　　111 　年　　7 　　月　　26　　日
　　　　　　　　　家事庭司法事務官　謝昆達